【裁判字號】    97,抗,533
【裁判日期】    970415
【裁判案由】    債務人異議之訴
【裁判全文】
臺灣高等法院民事裁定                   97年度抗字第533號
    抗  告  人  乙○○
    相  對  人  甲○○
上列當事人間再審之訴事件，抗告人對於中華民國97 年2月29日
臺灣桃園地方法院96年度再字第20號所為裁定提起抗告，本院裁
定如下：
    主      文
原裁定廢棄，應由臺灣桃園地方法院更為裁定。
    理      由
一、抗告人於原法院以：其於前訴訟程序對相對人提起債務人異
    議之訴，經原法院95 年度重訴字第389號判決，有民事訴訟
    法第496條第1項第13款之再審事由，爰提起再審之訴，聲明
    ：(一)原確定判決廢棄。(二)原法院95 年度執字第43098號清償
    債務強制執行事件，相對人所執臺灣高等法院80年度附民字
    第420號和解筆錄之執行名義所示債權新臺幣（下同）900萬
    元，不得對抗告人強制執行云云。
    原法院裁定駁回抗告人之再審之訴，係以：原法院95年重訴
    字第389號判決，經抗告人不服提起第二審上訴，本院以 95
    年度重上字第385號判決駁回上訴， 抗告人對第一審判決依
    民事訴訟法第496條第3項規定，即不得提起再審之訴，本件
    再審之訴不合法，為其裁判基礎。
二、本件抗告意旨略以：原法院為95 年度訴字第389號判決後，
    經抗告人提起第二審上訴後，經本院以95 年度重上字第385
    號駁回上訴，對第一審判決並未廢棄或重為判決，因再審事
    由之證據係第一審判決所未斟酌者，爰請求廢棄或更為原裁
    定。
三、按第二審法院就該事件已為本案判決者，對於第一審法院之
    判決不得提起再審之訴；對於審級不同之法院就同一事件所
    為之判決提起再審之訴者，專屬上級法院合併管轄，為民事
    訴訟法第496條第3項及第499條第2項本文所明定。又訴訟之
    全部或一部，法院認為無管轄權者，依原告聲請或依職權以
    裁定移送於其管轄法院，同法第28條第1項亦規定甚明。
四、本件抗告人於前訴訟程序中，列相對人為被告提起債務人異
    議之訴，聲明：原法院95 年度執字第43098號清償債務強制
    執行事件，相對人所執本院80 年度附民字第420號和解筆錄
    之執行名義所示900萬元債權， 不得對抗告人強制執行，經
    原法院95年度重訴字第389號判決：相對人所執本院80 年度
    附民字第420號和解筆錄之執行名義所示債權逾875萬元部分
    ，不得對抗告人強制執行；抗告人對第一審判決不利部分提
    起第二審上訴，再經本院95 年度重上字第385號判決駁回上
    訴；抗告人仍不服提起第三審上訴，再經最高法院96年度台
    上字第2314號裁定駁回上訴，有上開判決及裁定可稽（原法
    院卷第5-24頁）。依前開說明，上開債務人異議之訴事件既
    經原法院95年度重訴字第389號及本院95年度重上字第385號
    為實體判決，則抗告人對該事件所為判決提起再審之訴者，
    依前揭民事訴訟法第499條第2項本文規定，應專屬本院管轄
    。雖抗告人於繳納裁判費90,100元後，誤向無管轄權之原法
    院提起再審之訴，惟觀其訴狀內容，乃以發現未及斟酌之證
    物為理由提起本件再審之訴（原法院卷第1-2頁）， 則其真
    意係含有對整個事實審之認定有所不服，依前開說明，應由
    第二審法院審理。原法院應依職權裁定移送於有管轄權之本
    院，竟率予駁回，於法未合。抗告人提起抗告，雖未指摘及
    此，惟原裁定既有不當之處，爰將原裁定廢棄，並將本件發
    回原法院為後續適切之處理，以符法制。
五、據上論結：本件抗告為有理由， 依民事訴訟法第492條，裁
    定如主文。
中    華    民    國    97    年     4    月    15    日
                    民事第一庭
                        審判長法  官  張耀彩
                              法  官  盧彥如
                              法  官  林金吾
正本係照原本作成。
本裁定除以適用法規顯有錯誤為理由，並經本院許可外，不得再
抗告。如提起再抗告，應於收受後10日內委任律師為訴訟代理人
向本院提出再抗告狀。並繳納再抗告費新台幣１千元。
中    華    民    國    97    年    4     月    15    日
                              書記官  張淑芳


司法院資訊處製作；財團法人民間司法改革基金會備份。
